臺灣臺中地方法院刑事判決　　　　　　　　　　　　九十三年度易字第一二五號
　　公　訴　人　臺灣臺中地方法院檢察署檢察官
　　被　　　告　戊○○
右列被告因傷害案件，經檢察官提起公訴（九十三年度偵續字第六八號），本院判決
如左：
    主  文
戊○○無罪。
    理  由
一、公訴意旨略以：被告戊○○於民國九十二年四月二十二日凌晨，在臺中市○○路
    「忠孝果汁大王」店內，因案外人乙○○與丙○○二家人之前發生肢體衝突一情
    ，竟基於傷害他人身體之犯意，持塑膠椅毆打被害人甲○○之頭部，致被害人受
    有臉部、左手肘、左手及右手多處擦傷之傷害，案經被害人訴請偵辦，因認被告
    犯刑法第二百七十七條第一項之普通傷害罪嫌。
二、按犯罪事實應依證據認定之，無證據不得認定犯罪事實，又不能證明被告犯罪者
    ，應諭知無罪之判決，刑事訴訟法第一百五十四條第二項及第三百零一條第一項
    分別定有明文。次按刑事訴訟法上所謂認定犯罪事實之證據，係指足以認定被告
    確有犯罪行為之積極證據而言；如未能發現相當證據或證據不足以證明，自不能
    以推測或擬制之方法，以為裁判基礎；而告訴人之告訴，係以使被告受刑事訴追
    為目的，是其陳述是否與事實相符，仍應調查其他證據以資審認（最高法院二十
    九年上字第三一○五號、四十年台上字第八十六號、五十二年度台上字第一三０
    ０號判例參照）。又刑事訴訟法第一百六十一條已於九十一年二月八日修正公布
    ，其第一項規定：檢察官就被告犯罪事實，應負舉證責任，並指出證明之方法。
    因此，檢察官對於起訴之犯罪事實，應負提出證據及說服之實質舉證責任。倘其
    所提出之證據，不足為被告有罪之積極證明，或其指出證明之方法，無從說服法
    院以形成被告有罪之心證，基於無罪推定之原則，自應為被告無罪判決之諭知（
    最高法院九十二年台上字第一二八號判例參照）。公訴人認被告涉犯上開罪嫌，
    無非以：右揭事實，業據被害人及證人乙○○於偵查中指述、證述屬實，並有診
    斷證明書一份附卷可稽，為其論據。訊據被告堅決否認有於右揭時、地傷害被害
    人，辯稱：當天伊與朋友謝承軒到「忠孝果汁大王」吃冰，伊不曉得店家與隔壁
    賣冰的有衝突，伊與謝承軒吃到一半，隔壁的人大約有七、八人就跑過來，被害
    人也有在裡面，他們過來先與老闆（丙○○）說話，後就開始毆打老闆，伊與謝
    承軒要先離開，就遭被害人及其他約四名不詳姓名之人毆打，伊沒有毆打被害人
    ，伊受數人圍毆，無法反抗，不知被害人為何會受傷等語。
三、經查，被害人於警詢時指稱：當時伊父親乙○○主動帶伊到丙○○的「忠孝果汁
    大王」店內欲和談，伊父親剛開口，謝承軒就拿丙○○店內塑膠椅砸伊頭部（在
    警局指認），並說伊為何打女人，被告（在警局指認）由前面拉住伊的雙手，謝
    承軒繼續拿塑膠椅砸向伊頭部，並將伊壓在地上；伊的傷勢是謝承軒持塑膠椅所
    打傷等語（見偵字一八三四六號卷第十七頁反面、十八頁正面）；於偵查中指稱
    ：伊九十二年四月二十二日凌晨，在「忠孝果汁大王」店內遭被告及謝承軒毆打
    ，被告先持塑膠椅從伊正面頭部砸下，之後被告與謝承軒便將伊壓在地上毆打伊
    全身；伊頭部及臉部受傷，手腳擦傷是因伊被打倒在地上時擦傷云云（見偵續字
    第六八號卷第十二、二七頁）；嗣於本院九十三年度易字第五八八號其與乙○○
    、丙○○被訴傷害案件（下稱另案）審理時供稱：伊一進入「忠孝果汁大王」就
    被兩個人毆打，其中一人拿塑膠椅打伊頭部等語（見本院卷第五四頁另案筆錄）
    。而另案被告即被害人之父乙○○於偵查中供稱：九十二年四月二十二日凌晨一
    時許，伊當時帶伊子即被害人要去「忠孝果汁大王」道歉，一進去店裡，被告與
    另一名男子持椅子打被害人，伊也馬上被丙○○毆打，伊看到被告持椅子砸向被
    害人頭部等語（見偵續字第六八號卷第二七頁）；於另案理時供稱：伊轉過頭去
    看謝承軒、被告在打伊兒子（即被害人）等語（見本院卷第五七頁另案筆錄）。
    惟被害人及乙○○上開指訴或供述，有下列疑點，尚難據以認定被害人所受之傷
    害係受被告毆打所致：
（一）究竟當時係被告持塑膠椅毆打被害人，或謝承軒持塑膠椅毆打被害人，被害人
      於警詢時所為之指認及前開指述前後不一。
（二）依被害人及另案被告乙○○前開指訴或供述，被告及謝承軒係毆打被害人頭部
      ，惟依被害人所提出之財團法人仁愛綜合醫院於九十二年九月八日出具之診斷
      證明書之記載：被害人係受有臉部、左手肘、左手及右手多處擦傷之傷害，於
      九十二年四月二十二日至該醫院急診檢查治療等語（見偵續字第六八號卷第六
      頁），被害人頭部並未受傷害。而另案被告丙○○於偵查中供稱：伊女兒林孟
      萱去醫院之後，被害人與乙○○就帶了一些人過來，之後他們就將伊店內的東
      西弄壞，伊被打到昏倒，伊清醒之後，就看到謝承軒及被告遭被害人找來的人
      打，被害人有打伊，伊有反擊等語（見偵字一八三四六號卷第六一頁）；於另
      案審理時供稱：被害人打伊時，伊有閃又有阻擋等語（見本院卷第二六頁正面
      另案筆錄）。觀諸被害人所受傷害不在頭部，而係位於臉部及手部，且均屬不
      嚴重之擦傷，是否係另案被告丙○○受毆打時反擊時所造成，即非無疑。
四、證人謝承軒於另案審理時結證稱：當天伊與被告一起去吃冰，準備要離去的時候
    ，看到隔壁攤的乙○○與被害人父子跟五、六位年輕人從店門口進來，被害人就
    跟丙○○起爭執，伊準備要走時，他們誤認伊跟丙○○是同夥的，那五、六位年
    輕人就壓著伊與被告，把伊與被告打倒在地上，之後伊等就被送到醫院，該五、
    六名年輕人要走時，有拿木棍、椅子打伊等及打店內的東西等語（見本院卷第二
    七頁反面另案筆錄）；證人謝鋒州於另案審理時亦結證稱：當天伊到忠孝路朋友
    家後準備回家，在對面看到「忠孝果汁大王」店裡人很多，伊看到一批年輕人約
    二十個以下，當時有四、五個年輕人輪流拿著撐陽傘的鐵棍打一個瘦瘦的年輕人
    ，應該是被告，他們還拿著店裡面的西瓜往被告身上砸，沒有多久，伊又看到丙○○在自己的攤位護著頭，頭部都是血，後來有聽到旁邊的人要報警，那群年輕
    人打完、砸完以後就散去，另外一個年輕人就是謝承軒，伊也看到謝承軒從隔壁
    檳榔攤護著頭、彎著腰走出來，伊趁著人群逐漸散去時，過去問謝承軒，謝承軒
    說自己的頭被打到等語（見本院卷第三四頁正反面另案筆錄），均核與被告供稱
    ：伊與謝承軒要先離開時，就遭被害人及其他約四名不詳姓名之人毆打等情相符
    。而被告與證人謝承軒當時受毆後，被告受有頭部外傷、胸部挫傷、背部挫傷及
    上肢挫傷之傷害；證人謝承軒則受有頭部外傷、胸部挫傷、上肢及下肢挫傷之傷
    害，有診斷證明書二份附卷可憑（見偵查卷第四一、四二頁），其等受傷之部位
    均分布於身體各處，顯示確係受圍毆所致，被告當時既係受數人圍毆，應無餘力
    再毆打被害人，是被告辯稱：伊沒有毆打被害人，伊受數人圍毆，無法反抗等語
    ，應可採信。
五、綜上所述，本件公訴人所提出之證據或所指出之證明方法，尚不足為被告有罪之
    積極證明，或說服本院形成被告有罪之心證。此外，復查無其他積極之證據足資
    證明被告確有公訴人所指傷害被害人之犯行，被告之犯罪事實即屬不能證明，依
    法自應諭知無罪之判決。
據上論斷，應依刑事訴訟法第三百零一條第一項判決如主文。
本案經檢察官丁○○到庭執行職務。
中      華      民      國    九十三    年      十      月      五      日
                              臺灣臺中地方法院刑事第十一庭
                                  審判長法  官  蔡  名  曜
                                        法  官  郭  書  豪
                                        法  官  黃  渙  文
右正本證明與原本無異。
如不服本判決，應於送達後十日內向本院提出上訴狀 （須附繕本） ，上訴於台灣高等
法院台中分院。
                                         書記官
中      華      民      國    九十三    年      十      月      五      日
